臺灣高等法院民事裁定　　　　　　　　　100年度破抗字第5號
抗　告　人　葉明勳
上列抗告人因破產宣告事件，對於中華民國99年12月28日臺灣臺
北地方法院99年度破字第41號裁定提起抗告，本院裁定如下：
    主  文
原裁定廢棄，應由臺灣臺北地方法院更為裁定。
    理  由
一、抗告人聲請及抗告意旨略以：伊之債務共新臺幣（下同）
    5,691萬3,704元，其中負連帶保證清償責任之債務為4,732
    萬8,758元，因伊之借款所負債務為958萬4,946元。緣伊於
    民國85年間自軍中退伍，因家族經營之龍冠超級市場有限公
    司（下稱龍冠公司，負責人為抗告人）、木柵綜合商業有限
    公司（下稱木柵公司，負責人為抗告人之弟葉明穎）有融資
    需求，以伊為連帶保證人，分別向世華聯合商業銀行股份有
    限公司（現已合併為國泰世華商業銀行股份有限公司，下稱
    國泰世華銀行）、華南商業銀行股份有限公司、臺灣銀行借
    款；又伊之母陳美妃前因龍冠公司、木柵公司之資金需求，
    以伊為連帶保證人，向國泰世華銀行融資借款；另於80年間
    以伊為借款人，並以伊所有之不動產為擔保向合作金庫銀行
    借款。嗣因龍冠公司、木柵公司逾期還款，不動產擔保品均
    遭債權銀行聲請拍賣，不足清償，致伊負擔木柵公司之全部
    債務新台幣（下同）1,213萬8,815元。伊因薪資遭債權銀行
    向法院聲請強制執行扣款，致入不敷出，乃又向萬泰商業銀
    行股份有限公司、玉山商業銀行股份有限公司、澳商澳盛銀
    行股份有限公司申辦現金卡或信用卡借款。即伊積欠上開銀
    行之借款債務亦達958萬4946元，是其積欠債務合計達5,691
    萬3,704元。伊因負擔龐大債務，無力置產，現僅有自用重
    型機車1部為代步工具，殘值約1萬元；另伊現在國泰世華銀
    行敦北分行、上海商業銀行內湖分行、台北六張黎郵局分別
    有48元、59元、1元存款。伊現任台北市立和平高中教師，
    每月薪資5萬8,960元，每年核發1.5個月年終獎金、1個月考
    績獎金，每年3月至6月、9月至次年1月，逐月發給交通津貼
    630元，合計年收入86萬0,590元；近期每年調薪1,000元，
    伊因擔任教職將來可得之薪資，可供成立破產財團；伊之舅
    父亦承諾至少贈與伊15萬元供成立破產財團。伊聲請准予每
    月薪資保留3萬6,354元為必要支出及撫養親屬費用，其餘2
    萬2,606元，每年至少還款42萬4,342元，分5年供破產財團
    分配，至少還款212萬1,710元；另因調薪幅度增加還款金額
    ，預估5年內還款可能達244萬1,773元。伊不能清償債務，
    確有破產法第1條第1項規定之原因，原裁定認伊無破產之實
    益，駁回伊宣告破產之聲請，顯屬不當，爰聲明廢棄原裁定
    等語。
二、按依破產法第57條規定，破產，對債務人不能清償債務者宣
    告之。又參同法第148條規定之旨趣，倘債務人不能清償債
    務，須債務人之財產不敷清償破產財團之費用及財團之債務
    外，始得認無宣告破產之實益，裁定駁回破產宣告之聲請。
    （司法院院字第1505號解釋(二)併參照）。
三、經查抗告人主張其積欠5,691萬3,704元債務，而其現僅剩價
    值1萬元之重型機車1部，及國泰世華銀行敦北分行、上海商
    業銀行內湖分行、台北六張黎郵局分別有48元、59元、1元
    存款，不能清償債務等情，有其提出之機車行車執照、財政
    部臺北市國稅局財產歸屬資料清單、財產清冊、債權人清冊
    、國泰世華銀行、上海商業銀行、郵局存摺等可憑（見原法
    院卷10、64、66-68頁）；另查抗告人上開債務之主債務人
    木柵公司已經撤銷登記（見原法院卷21頁），資產清償負債
    後無剩餘資產（見本院卷25頁之資產負債表），龍冠公司亦
    無財產（見本院卷30頁之稅務電子閘門財產所得調件明細表
    ）；陳美妃（兼抗告人其他債務之連帶保證人）無財產，且
    抗告人上開債務之其他連帶保證人葉明穎、葉怡蘭、葉怡君
    、葉中義，亦均無財產可供執行清償債務，有原法院債權憑
    證（見原法院卷17-18、23-26、29-30、33-35頁）及臺北市
    國稅局財產歸屬資料清單（見原法院卷50、51頁、本院卷19
    -24頁）可參，抗告人主張其財產不能清償債務，堪信為真
    。
四、經查抗告人主張其現任台北市立和平高中教師，每月薪資5
    萬8,960元，每年核發1.5個月年終獎金、1個月考績獎金，
    加計交通津貼630元，合計年收入86萬0,590元，近期每年9
    月調薪1,000元預估五年內還款可達244萬1773元等情，有其
    提出之員工薪資單及破產清償計算表可參（見原法院卷7、
    11 頁）；另抗告人亦陳明其舅父承諾至少贈與15萬元供伊
    成立破產財團，參諸抗告人之部分薪資尚由原法院執行處扣
    款執行中（見原法院卷22頁），則抗告人主張其有上開財產
    可供成立破產財團，似非虛妄。又依前述抗告人之財產可構
    成破產財團者，並無須經變價程序；抗告人主張破產管理人
    之管理事務，為按月計算破產財團分配及將破產財團交付應
    得之人，管理業務單純；而破產管理人之報酬依破產事件之
    繁簡、破產事件之價額、當事人所受利益程度、破產管理人
    之勞費、同業標準等一切情況定之，自非可一概而論；查抗
    告人在學校擔任教職，合計年收入已達86萬0,590元，其並
    陳明其舅父亦承諾贈金供成立破產財團，則以抗告人上開財
    產構成之破產財團，是否確不敷清償破產財團費用及財團債
    務，即非無再予探求之餘地。原法院徒以其他個案核定之破
    產管理人報酬至少3萬元以上，且抗告人能否持續在上開學
    校任職已屬不確定為由，遽認本件無宣告破產實益，裁定駁
    回抗告人聲請破產，尚有未洽。抗告意旨指摘原裁定不當，
    聲明廢棄，為有理由。又聲請破產倘經准許，所應進行之程
    序應由原法院為之，爰將原裁定廢棄，由原法院更為適法處
    理。
五、據上論結，本件抗告為有理由，依破產法第5條、民事訴訟
    法第492條，裁定如主文。
中    華    民    國   100    年    7     月    27    日
                    民事第八庭
                        審判長法  官 許正順
                              法  官 蘇芹英
                              法  官 鄭威莉
正本係照原本作成。
不得再抗告。
中    華    民    國   100    年    7     月    29    日
                              書記官 李垂福